【裁判字號】    97,台上,1551
【裁判日期】    970724
【裁判案由】    查閱財產文件
【裁判全文】
最高法院民事裁定            九十七年度台上字第一五五一號
上   訴   人  明生有限公司
兼法定代理人  己 ○ ○
共        同
訴 訟代理 人  張 金 盛律師
              吳 啟 孝律師
被  上訴  人  甲○○○
              乙 ○ ○
              丙 ○ ○
              丁 ○ ○
                        MICHEL-SUR-ORGE 91240 FRANCE
              戊 ○ ○
上列當事人間請求查閱財產文件事件，上訴人對於中華民國九十
六年八月二十九日台灣高等法院第二審判決（九十五年度上字第
九五號），提起上訴，本院裁定如下：
    主  文
上訴駁回。
第三審訴訟費用由上訴人負擔。
    理  由
按上訴第三審法院，非以原判決違背法令為理由，不得為之。又
提起上訴，上訴狀內應記載上訴理由，其以民事訴訟法第四百六
十九條所定事由提起第三審上訴者，應於上訴狀內表明：原判決
所違背之法令及其具體內容、暨依訴訟資料合於該違背法令之具
體事實。其依同法第四百六十九條之一規定提起上訴者，並應具
體敘述為從事法之續造、確保裁判之一致性或其他所涉及之法律
見解具有原則上重要性之理由。同法第四百六十七條、第四百七
十條第二項分別定有明文。而依同法第四百六十八條規定，判決
不適用法規或適用不當者，為違背法令；依同法第四百六十九條
規定，判決有該條所列各款情形之一者，為當然違背法令。是當
事人提起第三審上訴，如合併以同法第四百六十九條及第四百六
十九條之一之事由為上訴理由時，其上訴狀或理由書應表明該判
決所違背之法令條項，或有關判例、解釋字號，或成文法以外之
習慣或法理等及其具體內容，暨係依何訴訟資料合於該違背法令
之具體事實，並具體敘述為從事法之續造、確保裁判之一致性或
其他所涉及之法律見解具有原則上重要性之理由。如未依上述方
法表明，或其所表明者與上開法條規定不合時，即難認為已合法
表明上訴理由，其上訴自非合法。本件上訴人對於原判決提起第
三審上訴，雖以該判決違背法令為由，惟核其上訴理由狀所載內
容，徒就原審依兩造協議簡化之爭點，以其取捨證據、認定事實
之職權行使所為：被上訴人乙○○、丙○○、丁○○、戊○○（
下稱乙○○等四人）均為上訴人明生有限公司（下稱明生公司）
之股東；被上訴人甲○○○則與乙○○等四人共同繼承已故之訴
外人黃洪寬寬在明生公司之股權及出資額。故被上訴人等五人既
均為明生公司之不執行業務股東，其等依公司法第一百零九條、
第四十八條、第一百十條及第二百二十八條規定，請求該公司執
行業務之股東即上訴人己○○，提出明生公司民國八十九年至九
十二年會計年度之普通序時帳簿及總分類帳簿、會計憑證（含原
始憑證、記帳憑證）、營業報告書、財務報告書、財務報表及盈
餘分派或虧損撥補之議案，供被上訴人查閱；及依同法第二十條
規定，請求明生公司將上開會計年度之營業報告書、財務報表，
提請乙○○等四人同意，自應准許等論斷，指摘為不當，並就原
審命為辯論及已論斷者，泛言謂為違法，而非表明該判決所違背
之法令及其具體內容，暨依訴訟資料合於該違背法令之具體事實
，更未具體敘述為從事法之續造、確保裁判之一致性或其他所涉
及之法律見解具有原則上重要性之理由，難認其已合法表明上訴
理由。依首揭說明，應認其上訴為不合法。至於被上訴人就其出
資或其取得明生公司之股份係受贈於黃炎生之事實是否應負舉證
責任一節。兩造於原審為爭點整理時，已將「明生公司五十九年
成立時，登記股東為黃炎生、黃宣彥（上訴人己○○之父）、黃
洪寬寬、黃兩兩、乙○○、丁○○、丙○○、戊○○、甲○○○
。除黃宣彥外，其他八位股東之登記出資額共（新台幣）三百八
十萬元」及「依公司變更登記事項卡記載，乙○○、丁○○、丙
○○、戊○○為明生公司之股東」均列為不爭執事項（原審卷一
二三、二一九頁），依民事訴訟法第二百七十條之一第三項規定
，兩造自應同受其拘束。原審未再詳論非屬兩造協議簡化爭點範
圍之被上訴人有無出資或是否因贈與而取得明生公司股東資格等
事項，僅說明「兩造其餘攻擊防禦方法無庸逐一論列」之意見，
即無違法可言。上訴人指其為違法不當，尚屬誤會。附此指明。
據上論結，本件上訴為不合法。依民事訴訟法第四百八十一條、
第四百四十四條第一項、第九十五條、第七十八條，裁定如主文
。
中    華    民    國  九十七  年    七    月  二十四  日
                      最高法院民事第三庭
                          審判長法官  蘇  茂  秋
                                法官  陳  碧  玉
                                法官  劉  靜  嫻
                                法官  張  宗  權
                                法官  葉  勝  利
      本件正本證明與原本無異
                                      書  記  官
中    華    民    國  九十七  年    八    月    五    日
                                                Ａ


司法院資訊處製作；財團法人民間司法改革基金會備份。
